最高法院刑事判決　　　　　　　　　　　　　　　八十六年度台上字第二八九九號
　　上　 訴　 人　台灣高等法院高雄分院檢察署檢察官
　　上訴人即被告　乙○○
　　被　　　　告　甲○○
右上訴人等因被告等違反麻醉藥品管理條例案件，不服台灣高等法院高雄分院中華民
國八十六年三月四日第二審更審判決（八十五年度上更(一)字第三九一號，起訴案號：
台灣屏東地方法院檢察署八十四年度偵字第三八七一、四五四三、五五○三號），提
起上訴，本院判決如左：
    主  文
原判決撤銷，發回台灣高等法院高雄分院。
    理  由
本件原判決認定上訴人即被告乙○○受第一審共同被告陳記田（通緝中）之邀，夥同
第一審共同被告李瑞杰（通緝中）及越南人謝居才（財）、馮富、沈輝（陳輝）等人
，自民國八十三年六月起，基於概括犯意，在越南胡志明市新山一機場附近設廠製造
安非他命，經越南警方於八十四年五月二十六日、二十八日在該市逮捕馮富、謝居才
、沈輝及陳記田，查獲安非他命成品一七○‧五公斤；乙○○復於八十四年五月向洪
稱其（第一審通緝中）、黃火坤（綽號「眼鏡黃」，臺灣嘉義地方法院通緝中）等人
買得製造安非他命之原料酸麻黃素，由李瑞杰、黃火坤無償提供機具，基於犯意聯
絡，由乙○○自八十四年五月十六日起，在臺中縣清水鎮往清泉崗軍事基地道路半山
腰墳場之軍事碉堡內，完成安非他命第一階段製造過程，自同年同月二十日起，將上
開原料、機具及半成品等，運抵高雄縣大樹鄉自宅及租賃之同鄉○○段二四七號空地
藏置，伺機繼續未完成之製造過程，於同年六月十一日被逮捕，並查獲如原判決附表
一、二、三、四所列之物扣案等情，因將第一審判決關於乙○○部分撤銷，仍論處乙
○○以共同連續非法製造化學合成麻醉藥品罪刑，並就被告甲○○部分，認甲○○被
訴與其夫李瑞杰、乙○○等共同連續製造、販賣麻醉藥品罪嫌，尚不能證明，而維持
第一審諭知甲○○無罪部分之判決，駁回檢察官在原審對甲○○之上訴，固非無見。
惟查：(一)刑事審判採直接及言詞審理主義，證物或文書，須依刑事訴訟法第一百六十
四條、第一百六十五條之規定，於審判期日向被告提示，宣讀或告以要旨，使其充分
瞭解，與對方當事人反覆辯論，始可採為論罪之證據或宣告沒收，否則即屬應調查之
證據未予調查而於判決有影響，其判決當然違背法令。原判決論處乙○○上開罪刑，
並宣告其附表一、二、三及附表四編號(一)(二)所示之物均沒收，係以乙○○在警訊、檢
察察官偵訊中之自白暨越南警察總局國際刑警科（一九九五年六月三日第六六○＼Ｖ
ＰＩ號）函（附於偵字第三八七一號卷頁六十七、六十八）、越南胡志明市公安警察
調查機關（一九九六年四月十六日第四八二－二五＼Ｄ三號函）案件調查結論（下稱
移送書）及原判決附表一、二、三、四－(一)(二)所列之證物為其主要論據，乃竟未將上
開函、移送書及證物（上開附表四－(一)(二)除外）顯現於公判庭，即未依上開規定向被
告宣讀或告以要旨或提示命辯論，揆諸上揭說明，自屬違法。(二)上訴人乙○○迭於偵
查中及歷審辯稱其在警訊之自白係出於刑警對其刑求，請求向屏東看守所調取該所錄
製其辯護人對其接見之實況錄音帶及錄影帶，加以明查，並稱其在檢察官偵查中之自
白係因早先遭其僱主李瑞杰恫嚇危害生命，其因害怕，並為李瑞杰頂罪所致。矧上開
軍事碉堡有重兵巡守而製造安非他命需要大量之水、瓦斯及冷凍設備，殊無可能在該
碉堡內製造安非他命，上開自白純屬被逼之謊言，應無足採（偵字第三八七一號卷頁
二十四反面，上訴字卷頁八十八，原審卷頁八十二、八十三）；原審判決對於此等請
求及辯解，未予置理，亦未具體說明，徒稱「空言無據，要無足採」，即遽行判決，
亦嫌速斷。(三)被告乙○○就未經起訴之事實，自承其有在高雄縣大樹鄉製造安非他命
未遂之犯行（上訴字卷頁八十三反面、九十，原審卷頁八十四反面），原判決既就已
起訴之事實，對該被告以單一性不可分之連續製造麻醉藥品罪刑論處，乃對此部分未
加論列，並說明此部分應否與論罪部分合一裁判；又原法院前審為認定該被告在越南
參與製造安非他命之真相，曾經囑託法務部調查局海外調查處及內政部警政署刑事警
察局國際科向越南調取共犯陳記田、謝居才等人之判決書，以資參考，但迄未取得，
原審未繼續調取參酌（非不可囑託駐河內經濟文化辦事處調取），即遽行判決，俱嫌
未盡查證之能事。(四)檢察官起訴「被告甲○○與李瑞杰及綽號「眼鏡黃」男子在台中
縣清水鎮設廠製造安非他命，並已有不詳數目成品完成販售牟利」，原審未予調查論
列，已嫌對已訴事項未予審判；又案外人夏全聖在美國受我國司法警察官即警政署刑
事警察局國際科組長何招凡訊問，供稱「郭錦芳（香）是他（指李瑞杰）在國外錢
至高雄給她的女子，……他告訴我絕不在台灣賣（安非他命），因數量少易出事，…
表示要賣到國外比較安全，……他說他有工廠在很多地方，都有賣原料（即酸麻磺
素），……他有船可在福建、台灣間之海上製造，……製成半成品後再運到台灣，…
…」（偵字三八七一號卷頁六十三），此與認定被告甲○○有無參與製售安非他命，
至有關係，原審未予審酌，遽行判決，亦嫌率斷。以上諸端，或為檢察官及被告乙○
○執上訴意旨所指摘，或為本院依職權調查之事項，應認原判決有撤銷發回之原因。
據上論結，應依刑事訴訟法第三百九十七條、第四百零一條，判決如主文。
中      華      民      國    八十六    年      五      月     二十一   日
                              最高法院刑事第四庭
                                  審判長法官  莊  來  成
                                        法官  曾  有  田
                                        法官  王  德  雲
                                        法官  謝  俊  雄
                                        法官  林  永  茂
      右正本證明與原本無異
                                              書  記  官
中      華      民      國    八十六    年      五      月    二十八    日
